【裁判字號】    98,重訴,9
【裁判日期】    981208
【裁判案由】    擄人勒贖等
【裁判全文】
臺灣屏東地方法院刑事判決               98年度重訴字第9號
公  訴  人  臺灣屏東地方法院檢察署檢察官
被      告  甲○○
                    （現另案於台灣高雄第二監獄執行中）
選任辯護人  王建宏律師
被      告  丙○○
                    (另案於臺灣高雄第二監獄執行中)
指定辯護人  史雙全律師
被      告  丁○○
選任辯護人  呂郁斌律師
上列被告因擄人勒贖案件，經檢察官提起公訴（98年度偵字第
2277號），本院判決如下：
    主  文
甲○○意圖勒贖而擄人，處有期徒刑陸年，扣案之電擊棒壹支、
尼龍繩壹條、矇眼用眼鏡壹副、安眠藥拾貳顆、手銬壹副、手銬
鑰匙壹支、尼龍手套共雙及膠帶壹捲均沒收。又未經許可，持
有手槍，處有期徒刑伍年貳月，併科罰金新臺幣拾萬元，罰金如
易服勞役，以新臺幣壹仟元折算壹日，扣案之制式半自動手槍壹
枝( 含彈匣壹個，槍枝管制編號0000000000號) 、口
徑九MM制式子彈肆顆均沒收。應執行有期徒刑拾壹年，併科罰金
新臺幣拾萬元，罰金如易服勞役，以新臺幣壹仟元折算壹日，扣
案之電擊棒壹支、尼龍繩壹條、矇眼用眼鏡壹副、安眠藥壹拾貳
顆、手銬壹副、手銬鑰匙壹支、尼龍手套共雙及膠帶壹捲、制
式半自動手槍壹枝( 含彈匣壹個，槍枝管制編號0000000
000號) 、口徑九MM制式子彈肆顆均沒收。
丙○○、丁○○共同犯私行拘禁罪，各處有期徒刑捌月，扣案之
電擊棒壹支、尼龍繩壹條、矇眼用眼鏡壹副、安眠藥拾貳顆、手
銬壹副、手銬鑰匙壹支、尼龍手套共雙及膠帶壹捲均沒收。
    事  實
一、甲○○明知制式手槍、具有殺傷力之子彈，分別係槍砲彈藥
    刀械管制條例所列管之槍砲、彈藥，非經中央主管機關許可
    ，不得持有，竟基於持有制式手槍及具有殺傷力之制式子彈
    之犯意，竟於民國97年8 月間，在高雄市○○路，向綽號「
    阿正」之真實姓名年籍不詳成年男子，以新台幣（以下同）
    12萬元購買菲律賓ARMSCOR 廠1911A1-09 FS GI 型口徑9MM
    制式半自動手槍1 枝( 含彈匣1 個，槍枝管制編號00000000
    00) 及具殺傷力之口徑9MM 制式子彈6 顆，未經許可而無故
    持有之。甲○○因有案遭通緝，亟思取得錢財以供逃亡所需
    ，知悉經營砂石業之碕嶸建材股份有限公司及仁雲企業社負
    責人乙○○家境富裕，遂於98年3 月18日起基於意圖勒贖而
    擄人之犯意，鎖定乙○○為擄人勒贖之對象，並先獨自製作
    勒索贖金信函及交付贖金路線圖各1 張，於98年3 月23 日
    晚上8 時許，甲○○與丙○○在高雄縣鳥松鄉○○路100 號
    4 樓之7 甲○○租屋處，甲○○向丙○○佯稱其有一筆債務
    要處理，央請丙○○幫忙，丙○○應允後，隨即打電話予丁○○，請丁○○於翌(24)日下午3 時許至上開住處，甲○○
    即向丙○○、丁○○二人陳稱：明(25)日早上要去處理這件
    債務等語，於98年3 月25日凌晨6 時許，甲○○暗自攜帶上
    開制式手槍，丙○○則攜帶甲○○提供之電擊棒，由甲○○
    駕駛以不知情友人謝東霖（另為不起訴處分）名義所購買車
    號ZN-1731 號自用小客車搭載丙○○，先至大發工業區搭載
    另一名姓名年籍不詳之戴鴨舌帽男子，以備分擔開車工作。
    丁○○則於同(25)日上午6 時20分許出發，駕駛車號4263-X
    N 號自用小客車至高雄縣大寮鄉○○路與神農路路口等候，
    待甲○○駕駛車號ZN-1731 號自用小客車抵達，丁○○坐上
    該車，四人一同前往屏東縣林園鄉○○村○○路328 號仁雲
    企業社砂石場外等候。同(25)日上午7 時3 分許，乙○○駕
    駛車號5759-WT 號自用小客車到達仁雲企業社，其停妥車輛
    下車後，甲○○基於意圖勒贖而擄人之犯意，丙○○、丁○○則與甲○○就私行拘禁部分，基於共同之犯意聯絡，先由
    甲○○與丙○○乘機分持手槍與電擊棒上前欲制服乙○○，
    因乙○○強烈抵抗，甲○○、丙○○一時難以得手，甲○○
    即叫在旁之丁○○上前一同制服乙○○，將之強行押入車號
    5759-WT 號自用小客車後座。乙○○所有MOTOROLA牌手機、
    腰包（內有13500 元）、車鑰匙於反抗中掉落在地，由甲○○等人撿拾上車。丙○○與丁○○分坐左右挾持乙○○，以
    預先準備手銬銬住其雙手，以貼布眼鏡矇蔽其雙眼，使之無
    法辨別方向，由甲○○駕車離開。（甲○○等三人原乘坐之
    車號ZN-1731 號自小客車則由前述姓名年籍不詳之男子駕駛
    離去）甲○○等三人先開車挾持乙○○至高雄縣大寮鄉大發
    工業區○○路某處地址不詳之工寮，甲○○向乙○○詢問其
    弟李榮開之行動電話門號後，於同(25)日上午8 時10 分 許
    ，獨自至馬路邊，以乙○○手機撥打李榮開之行動電話，由
    李榮開之妻施淑惠接聽，甲○○以閩南語向施淑惠恫稱：「
    你達仔（指乙○○）現在在我這裡，我們只要錢，你達仔及
    開仔（指李榮開）認識我，我也認識他們，你們經營砂石場
    賺那麼多錢，土地公都有看到，你們多少也要拿點錢出來，
    你們不能報案，否則你們就要去墳墓拜達仔，李榮開就不能
    看到他三哥，我要錢，我不怕死，阿達的車我們放在大貝湖
    （澄清湖舊名）門口，他車上有一封信你們去看信，電話不
    用再聯絡了」等語。李榮開及施淑惠聞訊報警。甲○○駕駛
    乙○○所有車號5759-WT 號自用小客車至澄清湖大門口，將
    裝有要求贖金金額4600萬元之勒索信件及付款路線指示圖各
    1 張之信封留置車上，坐上不知情之丁○○駕駛之自用小客
    車返回上揭水管路工寮後，其三人繼續駕駛車號ZN-1731 號
    自小客車挾持乙○○至甲○○預先承租屏東縣潮州鎮○○路
    531 巷55-1號之無人居住處所，在該處所一樓房間，丙○○
    以手銬將乙○○左手銬在床沿，以尼龍繩將乙○○右手綁在
    床邊，以貼布眼鏡矇住乙○○雙眼，甲○○則餵食乙○○安
    眠藥，以此方式私行拘禁乙○○。甲○○、丁○○二人先行
    離開，由丙○○獨自看守，甲○○為避警追查，於同(25)日
    下午5 時許，向不知情友人胡永明（另經檢察官為不起訴處
    分）借得車號7739-XA 自用小客貨車以供變換交通工具，同
     (25) 日晚間7 時許，甲○○返回拘禁處所與丙○○一同看
    守乙○○。98年3 月26日上午6 時許，甲○○出門帶丁○○
    返回上開拘禁處所，由丁○○與丙○○看守乙○○，同(26)
    日上午10時許，丙○○待乙○○吃完早餐，又以甲○○交付
    之安眠藥餵食乙○○。同(26)日下午4 時許，丙○○與丁○○外出散步，甲○○因在外刺探結果，發覺警方佈線查緝甚
    嚴，取款無望，乃於同(26)日下午7 時許，返回拘禁處所告
    知乙○○，待黃昏無人時會將之釋放。嗣丙○○、丁○○返
    回，甲○○要求乙○○將腰包內的錢給年輕人花用，乙○○
    同意，丙○○遂取走乙○○腰包內12500 元，將腰包、車鑰
    匙及餘款1000元（乙○○之手機則未尋獲）返還乙○○，甲○○未經取贖，開車載乙○○至高雄縣大寮鄉○○路旁釋放
    。嗣警方於98年3 月25日上午接獲家屬報案，在澄清湖大門
    口尋獲乙○○所有車號5759-WT 號自用小客車及車內所留上
    揭要求贖金勒索信件與付款路線指示圖，乃組成專案小組偵
    辦，先於98年3 月26日下午1 時許，派車搭載500 萬贖款依
    指示途徑出發，未見甲○○等人出面取款。迨乙○○平安獲
    釋後，警方見時機成熟，乃於98年3 月27日凌晨4 時9 分，
    持臺灣屏東地方法院檢察署檢察官核發之拘票至高雄縣鳥松
    鄉○○路100 號4 樓之7 拘獲甲○○、丙○○及丁○○，並
    實施逕行搜索，在甲○○上揭住處及停車場內車號4263-XN
    自用小客車、車號7739-XA 自用小客貨車上，分別扣得甲○○所有制式手槍1 支、制式子彈6 顆、電擊棒1 支、尼龍繩
    1 條、矇眼用眼鏡1 副、未使用完畢安眠藥12顆、手銬1 副
    、手銬鑰匙1 支、尼龍手套共3 雙及膠帶1 捲，並在丙○○
    身上查獲現金25200 元（含乙○○交付之12500 元）等物而
    查獲上情。
二、案經乙○○訴由屏東縣政府警察局東港分局報請臺灣屏東地
    方法院檢察署檢察官偵查起訴。
    理  由
一、按被告以外之人（包括證人、鑑定人、告訴人、被害人及共
    同被告等）於審判外之陳述雖不符刑事訴訟法第159 之1 至
    之4 等4 條之規定，而經當事人於審判程序同意作為證據，
    法院審酌該言詞陳述或書面陳述作成時之情況，認為適當者
    ，亦得為證據；當事人、代理人或辯護人於法院調查證據時
    ，知有刑事訴訟法第159 條第1 項不得為證據之情形，而未
    於言詞辯論終結前聲明異議者，視為有前項之同意，同法第
    159 條之5 定有明文。立法意旨在於傳聞證據未經當事人之
    反對詰問予以核實，原則上先予排除；惟若當事人已放棄反
    對詰問權，於審判程序中表明同意該等傳聞證據可作為證據
    ；或於言詞辯論終結前未聲明異議，基於尊重當事人對傳聞
    證據之處分權及證據資料愈豐富，愈有助於真實發見之理念
    ，且強化言詞辯論主義，使訴訟程序得以順暢進行，上開傳
    聞證據亦均具有證據能力。本件被告甲○○、丙○○、丁○○及其等之選任辯護人、檢察官均已於本院表示就卷內所存
    認定事實之供述證據並無意見，且同意作為證據，經本院審
    酌上開證據作成時之客觀狀況，並無任何不當施壓或干擾，
    亦未有事證顯示其有遭受不當取供之情形，因認以之作為證
    據亦屬適當，依上開刑事訴訟法第159 條之5 第1 項之規定
    ，自得作為證據使用。再依刑事訴訟法第198 條、第208 條
    之規定，所謂鑑定乃指於刑事訴訟程序中為取得證據資料而
    由檢察官或法官指定具有特別知識經驗之鑑定人、學校、機
    關或團體，就特定之事物，以其專業知識加以分析、實驗而
    作判斷，以為偵查或審判之參考。故而，不論鑑定人或鑑定
    機關、學校、團體，均應由檢察官或法官視具體個案之需要
    而為選任，始符合刑事訴訟法第198 條、第208 條之規範本
    旨，否則所為鑑定，仍屬於傳聞證據。但對於司法警察機關
    調查中之案件，或有量大或急迫之情形，為因應實務之現實
    需求，認為當然有鑑定之必要者，基於檢察一體原則，得由
    該管檢察長對於轄區內之案件，以事前概括選任鑑定人或囑
    託鑑定機關（團體）之方式，俾便轄區內之司法警察官、司
    法警察對於調查中之此類案件，得即時送請事前已選任之鑑
    定人或囑託之鑑定機關（團體）實施鑑定，有法務部92年9
    月1 日法檢字第0920035083號函可按。而臺灣高等法院檢察
    署檢察長概括選任內政部警政署刑事警察局為「槍彈有無殺
    傷力之鑑定」鑑定機關，有臺灣高等法院檢察署92年10月15
    日檢文允字第09210013 22 號函附之臺灣高等法院檢察署檢
    察長概括選任鑑定機關名冊可按。本件扣案之菲律賓ARMS
    COR 廠1911A1-09 FS GI 型口徑9MM 制式半自動手槍1 枝(
    含彈匣1 個，槍枝管制編號0000000000) 及口徑9MM 制式子
    彈6 顆，係由屏東縣政府警察局東港分局送請內政部警政署
    刑事警察局鑑定，該局鑑定後所出具98年5 月22日刑鑑字第
    0980051920號槍彈鑑定書，依上開說明，仍屬受檢察官囑託
    鑑定之範圍，是上開鑑定意見書，均屬刑事訴訟法第208 條
    第1 項規定準用第206 條第1 項規定所稱之書面報告，依刑
    事訴訟法第159 條第1 項規定之立法理由，為該條項所指例
    外之規定，應有證據能力。
二、上開被告甲○○意圖勒贖而擄人、未經許可持有手槍、子彈
    之犯罪事實及被告丙○○、丁○○私行拘禁之犯罪事實，迭
    據被告甲○○、丙○○、丁○○三人於警詢、檢察官偵訊及
    本院審理中坦承不諱，核與證人即被害人乙○○於警詢及本
    院審理中證述之情節相符（警卷36-41 頁，本院98年11月17
    日審判筆錄），並據證人謝東霖、胡永明於警詢中，證人李
    榮開、施淑惠於警詢、檢察官偵訊中證述明確，並有擄人現
    場照片、拘禁現場採證照片、案發地點錄影監視器翻拍照片
    、作案車輛照片、作案工具、勒贖信函、路線圖、刑案現場
    等照片合計71張（警卷76-100頁、196-199 頁、98年度偵字
    第2277號第7 頁）、乙○○之診斷證明書1 張、監聽通聯譯
    文、房屋租賃契約書各1 份、被告甲○○所製作之要求贖金
    460 0 萬元之勒索信及付款路線圖各1 張附卷可按，此外，
    復有被告甲○○所有制式手槍1 支、制式子彈6 顆、電擊棒
    1 支、尼龍繩1 條、矇眼用眼鏡1 副、未使用完畢安眠藥12
    顆、手銬1 副、手銬鑰匙1 支、尼龍手套共3 雙及膠帶1 捲
    等扣案可資佐證。而扣案之手槍1 支及子彈6 顆經送請內政
    部警政署刑事警察局鑑定結果，認送鑑手槍1 枝( 槍枝管制
    編號0000000000) ，係口徑9MM 制式半自動手槍，為菲律賓
    ARMSCOR 廠1911A1-09 FS GI 型，槍號遭變造為0000000 ，
    經以電解腐蝕法重現結果，因破壞嚴重無法重現，槍管內具
    陸條右旋來復線，擊發功能正常，可供擊發同口徑制式子彈
    使用，認具殺傷力；送鑑子彈6 顆，認均係口徑9MM 制式子
    彈，採樣2 顆試射，可擊發認均具殺傷力，有內政部警政署
    刑事警察局98年5 月22日刑鑑字第0980051920號內政部警政
    署刑事警察局鑑驗書附卷可按( 本院卷第45、46頁），被告
    甲○○、丙○○、丁○○之自白與事實相符，被告甲○○意
    圖勒贖而擄人、未經許可持有手槍、子彈之犯罪事實及被告
    丙○○、丁○○私行拘禁之犯罪事實，均事證明確，被告三
    人之犯行均堪認定。
三、被告甲○○係獨自基於意圖勒贖而擄人之犯意，鎖定經營砂
    石業之碕嶸建材股份有限公司及仁雲企業社負責人乙○○為
    擄人勒贖之對象，先自行製作勒索贖金信函及交付贖金路線
    圖各1 張，於98年3 月23日晚上8 時許，始在其住處向被告
    丙○○表示有一筆債務要處理，央請丙○○幫忙，丙○○應
    允後，隨即打電話予丁○○，請丁○○於翌(24)日至被告甲○○上開住處，甲○○即向丙○○、丁○○二人陳稱：明(2
    5)日早上要去處理這件債務等語，使丙○○、丁○○誤認甲○○與乙○○間確有債務存在乙節，迭據被告甲○○於警詢
    、偵中陳稱：我於98年3 月25日早上7 時許，在屏東縣萬丹
    鄉一處砂石場內擄走綽號「阿達」之男子，擄走乙○○之後
    ，有打電話給乙○○家屬，要求交付贖金，是打電話給乙○○弟媳婦，於仁雲企業社擄走乙○○後，約過了20分鐘後，
    在高雄縣大發工業區，以乙○○所使用之行動電話門號打給
    乙○○弟媳婦，我當時下車在道路上打電話，我獨自一人將
    乙○○5759-W T號車子，開往高雄縣澄清湖大門口丟棄，勒
    索贖金信函及交付贖金路線圖各1 張，是我製作留在5759-W
    T 號車子內，要給乙○○家屬，勒索贖金信函中用筆手寫之
    「恭喜您近日疏竣工程又開工了」及「3 月26日中午13:OO
    準時從公司出發」等字跡，是我所寫的，我向丙○○、丁○○說要去討錢，他們不知道我要擄人勒贖，只有我自己知道
    要擄人勒贖，我與乙○○無債務糾紛，我與丙○○、丁○○
    都是朋友關係，扣案之黑色鴨舌帽1 頂、尼龍繩1 條、電擊
    棒1 支、NOKIA 手機1 支、手銬1 付、尼龍手套1 付、膠帶
    1 捲等物是我的，我們3 人將乙○○強押上車後，把他拘禁
    在大發工業區某空屋內，此時，丙○○及丁○○是不知道是
    擄人勒贖案件，我也沒有告訴他們，丙○○及丁○○不知道
    我要綁架乙○○勒索金錢，我向丙○○及丁○○稱要向人討
    錢，所以要他2 人一同去向對方要錢，是我獨自一計畫要對
    乙○○擄人勒贖，於98年3 月18日開始計畫要綁架乙○○等
    語（警卷第1-8 頁、偵卷36-38 頁、124 、125 頁）。被告
    甲○○於本院審理中亦結證：是我提議說乙○○欠我錢，拜
    託他們一起去處理，有向其他二名被告說乙○○欠我幾千萬
    元，認識丙○○一年多，不認識丁○○，丙○○知道我經營
    砂石，我有做工程、道路、拆屋、砂石買賣，我是「宥盛工
    程公司」負責人，之前有找丙○○幫忙記帳，丙○○不知道
    我要押人，我只叫他幫忙處理，不是要押人，那時他們二人
    不知道要押人，到現場我抓不起來，叫丁○○幫忙抓，我有
    跟他們說處理不好，丁○○不知道我要抓人，我叫他幫忙抓
    ，我說抓回來家裡處理而已，手槍我放在袋子，看到乙○○
    時我就拿出來槍，沒有裝子彈，只是要嚇他，我是要處理債
    務，他們事先不知道我要抓人，去了我才說要抓人，電擊棒
    是我從袋子拿出來給丙○○，手銬都在我袋子裡面，我向丁○○說要處理債務，打電話給李榮開、乙○○家裡的人是我
    打的，我打電話時丙○○、丁○○不在場，是我自己打的，
    勒贖4600萬元的信是之前寫的，我寫好請人打字，這封信只
    有我知道，這次押人是透過丙○○請丁○○幫忙，未帶丁○○看過路線，他們當天也不知道要去哪裡，也不知道我要帶
    他們去那裡，我只是邀他們一起去處理債務，車是我開的，
    我打電話時是在大馬路邊打的，因為我怕被他們知道，知道
    就不要幫我忙，所以只有我一個人知道，恐嚇信、地圖是我
    製作，我沒有拿給其他被告看，也沒有讓他們知道，恐嚇信
    、地圖是我放在乙○○的車上，沒有邀其他被告一起去，我
    有向丙○○、丁○○說要處理債務，如果處理好要給他們部
    分的費用，但沒有說金額，決定將乙○○放走，沒有跟其他
    被告商量，就直接將他放走，我押乙○○這段期間，沒有請
    其他被告打電話，只是叫丙○○幫我注意乙○○，丁○○只
    是請他跟丙○○作伴，餵乙○○吃安眠藥，丙○○知道，丁○○不知道，丙○○、丁○○不知道我要擄人勒贖，放人時
    ，我載乙○○去餐廳吃飯，其他被告都不知道等語（本院卷
    121- 127頁）。被告丙○○於警詢、偵訊中亦陳稱：本件是
    甲○○向我說有1 件債務要處理，所以我才邀丁○○共同參
    與，於98年3 月23日晚上8 時許，在高雄縣鳥松鄉○○路10
    0 號4 樓之7 ，我和甲○○2 人在客廳內，甲○○向我說：
    有1 件債務要處理，問我是否幫忙，我說：可以。約過10分
    鐘左右，我就打電話給丁○○，並問他是否幫忙，丁○○說
    : 可以。於隔日(24 日) 下午3 時左右，丁○○來到我現居
    處所( 高雄縣鳥松鄉○○路100 號4 樓之7)與我在客廳看電
    視，後來約下午7 時許，甲○○返回住處，即向我及丁○○
    稱；「明日(25 日) 早上要去處理這件債務」，之後甲○○
    約於晚上9 時左右，先回房睡覺，我與丁○○看電視到25
    日凌晨1 時左右，我回房間睡覺，而丁○○在客廳沙發睡覺
    。25日上午阿財寶交給我1 支電擊棒，丁○○空手，甲○○
    本人攜帶何物，我不清楚，由甲○○駕駛1 部銀色休旅車，
    搭載我及丁○○共3 人，我們之前都沒有說明如何分工犯案
    ，是我們4 人到達現場後，甲○○叫我與他先下車，我們2
    人就先行進入「仁雲企業社砂石場」，但當時乙○○尚未到
    達砂石場，我就與甲○○2 人在砂石場內大門左前方等候，
    我攜帶1 支電擊棒，甲○○身上攜帶何種武器我不知道，我
    沒有看見甲○○持手槍，我們看見乙○○下車後，甲○○就
    跑上前與乙○○對談，我看見後，我也衝上前去，後來甲○○就叫我將乙○○拖上車，我就與甲○○2 人強行將乙○○
    推上車，但乙○○反抗，雙方僵持約1 分鐘左右，仍無法將
    乙○○推上車，然後甲○○就跑到外面，叫丁○○進來，我
    們3 人合力強押乙○○上5759-WT 自用小客車，我坐右後座
    ，乙○○夾在中間，丁○○坐左後座，而甲○○開車，之後
    我們3 人就駕駛乙○○所有5759-WT 自用小客車逃離現場，
    人質藏放處所只有甲○○知道，我們到達藏放處所後，甲○○就說：「到了」，並叫我及丁○○將乙○○帶下車，進入
    鐵皮屋內房間後，不知何人拿1 支不透光墨鏡給乙○○戴，
    我就拿1 付手銬，1 邊銬住乙○○左手，l 邊銬住床沿鐵條
    ，讓乙○○躺在床上，限制行動自由，當時我們3 人控制住
    乙○○行動後，我就向他詢問: 「你經營砂石場已經這麼有
    錢，為何還拗人家的錢，你打算如何還…」，乙○○回答我
    說：「沒有欠人錢…」，事後我就覺得此事與甲○○所述債
    務問題有出入，丁○○當時就不願意幫忙看守李克違，就和
    甲○○一起駕駛5759-WT 號自用小客車離開該處，留我1人
    看守乙○○至98年3 月26日約早上6 時左右，甲○○出去帶
    丁○○過來該工寮，甲○○就離開，由我與丁○○看守乙○○，到了98年3 月26日下午4 點多，我見乙○○好像睡覺了
    ，所以我跟丁○○外出工寮散步，並攔了一部計程車到高雄
    縣仁武鄉○○路旁開丁○○的小客車，我們約在98年3 月26
    日晚上7 點左右返回工寮即見到甲○○已將乙○○的手銬鬆
    開，甲○○與乙○○二人在聊天，甲○○向我們說：「都是
    認識的，等一下，我跟乙○○要去吃羊肉、喝酒，你們二個
    先回去仁武」，我覺得他們二人聊天很高興，乙○○也有邀
    我一起去吃羊肉，但我說我要回去了，所以我跟丁○○即開
    丁○○的車離開工寮返回明湖路住處，而甲○○與乙○○即
    開另部休旅車離開工寮，另外甲○○在98年3 月26日約晚9
    、10點左右，帶著醉意返回明湖路住處。我不知道有勒贖信
    函這件事，所以我不知道如何取得贖款。勒贖之信函及贖金
    路線圖是我在警方查獲後，在分局製作筆錄才看到的，我不
    知道這信函、贖金路線圖及填寫的文字是誰寫的，拘禁乙○○之工寮、鐵皮屋，我之前沒有去過等語( 警卷第20~28 頁
    ，偵卷第33~35 頁、49~61 頁）。被告丁○○於警詢及檢察
    官偵訊中亦陳稱：本件我有參與，因為甲○○告訴我有一些
    債務問題，希望我幫忙帶走乙○○，由他自己處理，我想說
    這是債務問題，所以我才幫忙參與的，我不知道這是一件擄
    人勒贖的案件。我是於98年3 月25日早上6 時20分左右，自
    己一人駕駛4263-XN 號自小客車，由高雄縣烏松鄉○○路
    100 號4 樓之17住處的路旁出發，將我所有小客車停放在高
    雄縣大寮鄉○○路上，再由甲○○駕駛一部車號不詳( 銀色
    ) 休旅車來戴我，當時車上有3 人，我上車後由甲○○駕駛
    、右前座男子我不認識、我坐於駕駛右後方、左邊坐著丙○○，共4 人一同參與，我不知道有沒有持有兇器，到達乙○○被綁架現場時，甲○○將車輛迴轉停放在砂石場外的路旁
    後，由甲○○與丙○○先行進入仁雲企業社( 砂石場) 門，
    等候乙○○，後來甲○○來到車子旁叫我一同進入砂石場內
    ，因為甲○○告訴我乙○○抵抗帶不走，所以才叫我下車一
    起幫忙，事後才順利將乙○○抓到車上，由甲○○拿乙○○
    車號5759-WT 自小客車的鑰匙駕駛乙○○的車子，我坐在駕
    駛座後方、乙○○坐在中間、丙○○坐在駕駛座右後方，將
    乙○○挾於後座中間駕車逃逸。因為我在押走乙○○後，甲○○載我到高雄縣大寮鄉○○路上我停車處就叫我先下車，
    並叫我將我的車子(4263-XN號自用小客車) 開到高雄縣烏松
    鄉○○路澄清湖大門口等約30多分鐘，所以我不知道他們將
    乙○○帶至何處囚禁，但在押人過程中因乙○○有抵抗，是
    否有受傷我不清楚，勒索信件及路線圖我不知道何人所寫的
    ，在綁架乙○○的二天內，我都沒有與乙○○見面，也沒有
    提供生活飲食等物品，更沒有以藥物控制乙○○及限制其行
    動自由。我沒有向被害人家屬或親友要求贖款，我這二天都
    沒有出現在被害人家屬交付贖款的路線上，乙○○何時、在
    何處被釋放我不知道，但我是於98年3 月26日晚上10時許，
    在高雄縣鳥松鄉○○路100 號4 樓之7 的住處內，甲○○告
    訴我已將乙○○釋放，釋放地點我不知道，是甲○○所釋放
    的。甲○○曾在綁架乙○○之前，告訴我這筆債務處理好之
    後，會拿一些金錢給我，但並沒有告訴我是多少錢，甲○○
    告訴我是財務糾紛，我真的以為是財務糾紛，所以才會配合
    他們的行動協助他們抓人，主謀是甲○○，我於98年3 月25
    日上午7 時4 分與甲○○、丙○○至仁雲企業社砂石場將乙○○強行押走，是甲○○說他有一個帳目問題，他叫我幫忙
    將他帶走，我們共乘一部車到仁雲企業社，甲○○、丙○○
    先下車到砂石廠，甲○○說乙○○抵抗，叫我下車幫忙，我
    下車把乙○○抓到他的車上，由甲○○開乙○○的車，我跟
    丙○○坐後面，將乙○○的車開到鳳屏路，甲○○叫我先下
    車，將我的車開到澄清湖那裡等他，我到時等了大約半小時
    ，甲○○一個人來，我就載他到鳳屏路，他下車後我就回家
    了。我不知道乙○○被帶到何處，我看到丙○○拿電擊棒，
    我沒有看到手槍，乙○○沒有跟我說有無財務糾紛，我也不
    認識乙○○，我去澄清湖等甲○○，他開乙○○的車過來澄
    清湖，他將乙○○的車丟在那裡，甲○○上我的車，我載他
    到鳳屏路高架橋附近的加油站牽他銀色的車，當時乙○○、
    丙○○在銀色車上，我跟甲○○上銀色的車，他們一直繞路
    ，到了一個房子，地點我不知道，我下車後我跟甲○○、丙○○押著乙○○到裡面，乙○○在他的車上時就被丙○○戴
    上墨鏡、手銬，我有壓他的手，到屋內，我說我不願意幫忙
    ，甲○○開著銀色的車載我到鳳屏路開我的車。98年3 月26
    日上午6 點，甲○○叫我開車去屏東縣潮州打鐵附近的工寮
    載他，乙○○就被關在那裡，甲○○說他要出去，叫我先留
    在那邊，我就跟丙○○在那裡一起看乙○○，中間我跟丙○○有出去散步一小時，回來時是晚上6 、7 點，看到甲○○
    ，甲○○已經在那裡了，將乙○○手銬解開，說要將他帶走
    。我不知道有擄人勒贖信件，因為甲○○跟我講是財務糾紛
    才擄人，本件是因為丙○○告訴我說幫他處理一件債務，丙○○並問我要不要參與，我說「好」，我即在98年3 月24日
    的下午到高雄縣鳥松鄉○○路100 號4 樓之7 住處，到了24
    日的晚上約7 、8 點，甲○○回來了之後，甲○○、丙○○
    跟我三個人即在高雄縣鳥松鄉○○路100 號4 樓之7 的處所
    討論25日要如何進行，但那時我並不知道要向誰處理債務。
    勒贖信函及路線圖是我在警方查獲後，在分局製作筆錄才第
    1 次看到的，我事先完全不知道這贖索信件，也不知道這信
    函、贖金路線圖及填寫的文字是誰寫的，26日當天從上午6
    時左右我和丙○○都在拘禁乙○○之處所，所以不知道甲○○當日的行蹤，也不清楚他如何取得贖款。甲○○在和丙○○或和乙○○講話時，都會叫我先離開現場，我也不想知道
    。甲○○、丙○○事先都沒有說明要向誰收取多少債務，但
    有說事後該給我的就會給我，但沒有說出確定的數目，但之
    前甲○○有拿幾千元給我零用，我覺得這整件案件我是無辜
    的，我是被甲○○利用的，我認知是處理債務的事情，要去
    債務人住處嗆聲，如果他們可以處理好，我也不需要下車，
    不知道他們要計畫綁人，我不知道甲○○計畫勒贖，我主要
    是聽丙○○，如果是擄人勒贖我也不敢做等語( 警卷29~35
    頁，偵卷30~32 頁、74~84 頁) 。丙○○於本院審理中結證
    ：我到砂石場時乙○○還沒有到，我在旁邊蹲著，後來甲○○說乙○○到了，我醒來就看到甲○○拿槍對著乙○○，說
    幫我押上車，我就陪著他將乙○○押上車，因為我們二人推
    不動，甲○○才到外面請丁○○幫忙。丁○○是我邀的，我
    問他有沒有時間，有時間陪我處理債務問題，當初去的時候
    來不及反應處理債務為何要押人，長時間我有幫甲○○做砂
    石，第一時間沒有想到，甲○○說幫忙推上車，可能談不攏
    ，可能要到關廟繼續談，丁○○不知道我和乙○○有談話，
    乙○○說你誤會的，我沒有欠人錢，我覺得奇怪為何沒有債
    務問題，甲○○回來，我沒有開口問甲○○怎麼會這樣子，
    我不知道甲○○身上有手槍，人押到鐵皮屋時，沒有看到甲○○打電話，也沒有聽到甲○○叫乙○○提供他家人電話，
    在工寮只有我跟乙○○在而已，甲○○出發前沒有拿恐嚇信
    、地圖給我們看，不知道甲○○事後有放一封恐嚇信、地圖
    在乙○○車上，到了鐵皮屋，我有問乙○○經營砂石廠這麼
    有錢，為何還拗人家錢，你打算如何還，乙○○說他沒有跟
    人家有債務糾紛，我覺得丁○○聽到覺得怪怪的不願意幫忙
    ，甲○○決定釋乙○○之前，沒有跟我、丁○○討論，丁○○是我找來幫忙等語( 本院卷第127 至130 頁）。被告丁○○於本院審理中亦結證：我在車上，甲○○叫我幫忙押人，
    我下去幫忙，他說把乙○○押到車上，我看到時乙○○就在
    地上，沒有看到槍，到車上就看到甲○○拿手銬、眼鏡出來
    ，銬上乙○○，我從頭到尾都沒有跟乙○○講過話，甲○○
    不是叫我一起看守乙○○，是要我陪丙○○，我沒有跟乙○○一起，我沒有看到安眠藥，知道押人，我沒有想要瞭解什
    麼事情，但我問甲○○處理債務要如此做，他沒有跟我說，
    我有問甲○○，他也是如此回答，丙○○說處理好要一些費
    用給我，至於他們處理多少錢數目我也不知道，他們跟我說
    處理債務而已，處理好丙○○要給我，他們講話我完全沒有
    在場，我人都在外面，如果需要幫忙再叫我，從頭到尾沒有
    聽到債務事情等語（本院卷131~132 頁）。再參以證人即被
    害人乙○○於本院審理中亦結證：有人打電話給我說要買砂
    石，叫我去我們公司現場等，要看砂石，我到時，被告就來
    了，我知道開始有二個人，後來又來一個人，總共三人，把
    我抓到車上，沒有說什麼，他們拉我我有反抗，我有喊救人
    ，沒有人聽到，要上車時沒有看到拿武器，拉我上車就用布
    遮住我的眼睛，押到工寮後甲○○跟我說要錢，甲○○叫我
    弟弟拿五千萬元，是他跟我弟弟說，我不知道他們說什麼，
    甲○○放我出來時沒有其他人，只有甲○○，我袋子有
    13,500元，甲○○說要給一些錢給他們作生活費，袋子都在
    被告那邊，我說不要緊讓他們作生活費，我有同意給。押上
    車時有看到電擊棒，之後就沒有看到，決定放我走時，只有
    甲○○跟我在一起，其他被告知道甲○○放我走時，沒有提
    出質問，甲○○決定放我走時，其他被告沒有在現場，甲○○說他們二人出去，等天色比較暗時，比較不會有人發現，
    甲○○是主謀，他說其他被告是他孩子，所以我認為甲○○
    是主角，有一位被告問我砂石廠這樣大，賺這麼多錢，何必
    欠人家這幾千萬元，我確實有回答年輕人我沒有欠人家錢等
    語明確（本院卷184~ 187頁）。被告甲○○、丙○○、丁○○三人於警詢、檢察官偵訊及本院審理中之陳述，就甲○○
    告知有債務要處理、押走乙○○、將乙○○拘禁，事後由甲○○一人決定將乙○○釋放，甲○○獨自一人以預先製作之
    勒贖信及交付贖金路線圖，放置乙○○所有之自用小客車內
    ，將車停放在澄清湖向乙○○之家屬勒索贖金等情節，前後
    均一致而無矛盾，且乙○○亦證稱確有一名被告質問伊砂石
    廠這樣大，賺這麼多錢，何必欠人家錢等語。綜上所述，堪
    認被告丙○○、丁○○係以為甲○○與乙○○間有債務糾紛
    待處理，始參與本件妨害自由之犯行，被告丙○○、丁○○
    自始至終均無勒贖之意圖，亦堪認定。
四、核被告甲○○所為，係犯刑法第347 條第1 項之擄人勒贖罪
    、槍砲彈藥刀械管制條例第7 條第4 項未經許可持有制式手
    槍罪、同條例第12條第4 項未經許可持有子彈罪。又被告同
    時持有制式手槍及子彈，係一行為同時觸犯二罪名，為想像
    競合犯，應依刑法第55條規定，從較重之持有制式手槍罪處
    斷。次按擄人勒贖罪，須行為人自始有使被害人以財物取贖
    人身之意思，如使被害人交付財物，別有原因，為達其取得
    財物之目的，而剝奪被害人之自由者，除應成立其他財產上
    之犯罪或牽連犯妨害自由罪外，要無成立擄人勒贖罪之餘地
    （最高法院65年台上字第3356號判例參照）。本件被告丙○○、丁○○係以與被告甲○○處理債務糾紛之意思參與本件
    強押被害人乙○○予以拘禁之犯行，並無勒贖之意圖，亦未
    參與勒贖之行為，其二人所為，均係犯刑法第302 條第1 項
    之私行拘禁罪。公訴意旨認被告丙○○、丁○○係犯刑法第
    347 條第1 項之擄人勒贖罪，容有未洽，惟其基本社會事實
    同一，本院自得予以審理，並變更起訴法條。被告丙○○、
    丁○○與被告甲○○間，就本件私行拘禁罪部分有犯意聯絡
    及行為分擔，均為共同正犯。被告甲○○所犯擄人勒贖、與
    未經許可持有手槍罪間，犯意各別，行為互殊，應分論併罰
    之。被告甲○○所犯擄人勒贖罪部分，未經取贖而釋放被害
    人乙○○，應依刑法第347 條第5 項，減輕其刑。爰審酌被
    告甲○○前於77年間因懲治盜匪條例案件經判處無期徒刑確
    定，尚未執行完畢，有臺灣高等法院被告前案紀錄表1 份在
    卷可按，素行不佳，竟起意擄人勒贖，被告丙○○、丁○○
    尚屬壯年，竟僅因甲○○告知欲處理債務，即強行押走被害
    人乙○○，並共同私行拘禁被害人，不尊重被害人之人身自
    由，惡害非輕，影響社會治安甚大，惟念被告三人於拘禁乙○○期間善待乙○○，且犯後均坦承犯行，參以被告甲○○
    坦承擄人勒贖犯行，且未經取贖即釋放被害人乙○○，犯後
    態度良好等一切情狀，分別量處如主文所示之刑，被告甲○○部分並定其應執行之刑，就罰金刑部分依其資力、職業及
    社會地位等節，諭知易服勞役之折算標準。至扣案之被告甲○○所有之菲律賓ARMSCOR 廠1911A1-09 FS GI 型口徑9MM
    制式半自動手槍1 枝( 含彈匣1 個，槍枝管制編號00000000
    00) 及制式子彈4 顆，均係違禁物，應依刑法第38 條 第1
    項第1 款規定，宣告沒收。扣案之電擊棒1 支、尼龍繩1 條
    、矇眼用眼鏡1 副、安眠藥12顆、手銬1 副、手銬鑰匙1 支
    、尼龍手套共3 雙及膠帶1 捲，係被告甲○○所有，供被告
    三人犯本件擄人勒贖、私行拘禁所用及預備之物，已據被告
    三人供明在卷，應依刑法第38條第1 項第2 款規定併予宣告
    沒收。至扣案其餘制式子彈2 顆，既經鑑驗試射已失卻違禁
    物之性質，無庸再予宣告沒收。
據上論斷，應依刑事訴訟法第299 條第1 項前段、第300 條，槍
砲彈藥刀械管制條例第7 條第4 項、第12條第4 項、刑法第11條
前段、第28條、第55條、第302 條第1 項、第347 條第1 項、第
5 項、第51條第5 款、第42條第3 項前段、第38條第1 項第1 款
、第2 款，刑法施行法第1 條之1 ，判決如主文。
本案經檢察官劉昀到庭執行職務。
中    華    民    國    98    年    12    月    8     日
                  刑事第一庭    審判長法  官  潘正屏
                                      法  官  黃紀錄
                                      法  官  涂裕洪
以上正本證明與原本無異。
如不服本判決應於收受本判決送達後10日內向本院提出上訴書狀
，其未敘述上訴理由者，並得於提起上訴後10日內向本院補提理
由書狀（均須按他造當事人之人數附繕本）「切勿逕送上級法院
」
中    華    民    國    98    年    12    月    8     日
                                      書記官  卓春成
附錄本判決法條：
刑法第302條
私行拘禁或以其他非法方法，剝奪人之行動自由者，處5 年以下
有期徒刑、拘役或3 百元以下罰金。
因而致人於死者，處無期徒刑或7 年以上有期徒刑，致重傷者，
處3 年以上10年以下有期徒刑。
第 1 項之未遂犯罰之。
刑法第347條
意圖勒贖而擄人者，處死刑、無期徒刑或 7 年以上有期徒刑。
因而致人於死者，處死刑、無期徒刑或12年以上有期徒刑；致重
傷者，處死刑、無期徒刑或10年以上有期徒刑。
第 1 項之未遂犯罰之。
預備犯第 1 項之罪者，處 2 年以下有期徒刑。
犯第1 項之罪，未經取贖而釋放被害人者，減輕其刑；取贖後而
釋放被害人者，得減輕其刑。
槍砲彈藥刀械管制條例第7條第4項
未經許可，持有、寄藏或意圖販賣而陳列第 1 項所列槍砲、彈藥
者，處 5 年以上有期徒刑，併科新臺幣 1 千萬元以下罰金。
槍砲彈藥刀械管制條例第12條第4項
未經許可，持有、寄藏或意圖販賣而陳列子彈者，處 5 年以下有
期徒刑，併科新臺幣 300 萬元以下罰金。


司法院資訊處製作；財團法人民間司法改革基金會備份。
